臺灣士林地方法院刑事判決
111年度金訴字第84號
公  訴  人  臺灣士林地方檢察署檢察官
被      告  吳佩鏇



上列被告因違反洗錢防制法等案件，經檢察官提起公訴（110年
度偵字第21334號），被告於準備程序中就被訴事實為有罪之陳
述，經告以簡式審判程序之旨，並聽取當事人之意見後，合議庭
裁定改由受命法官獨任行簡式審判程序，判決如下：
    主  文
吳佩鏇幫助犯洗錢防制法第十四條第一項之洗錢罪，處有期徒刑
參月，併科罰金新臺幣壹萬元，罰金如易服勞役，以新臺幣壹仟
元折算壹日。
    事實及理由
一、本案之犯罪事實及證據，除起訴書犯罪事實第一點之第八行
    後半段，原記載「交予綽號『小胖』之男子」之部份，應改為
    「交予張銘偉」；證據部分補充：被告吳佩鏇於本院審理時
    坦認犯行之自白（見本院111年度金訴字第84號卷【下稱本
    院卷】第54、58頁），其餘均引用檢察官起訴書之記載（如
    附件）。
二、論罪科刑：
  ㈠核被告所為，係犯刑法第30條第1項前段、第339條第1項之幫
    助詐欺取財罪及同法第30條第1項前段、洗錢防制法第14條
    第1項之幫助洗錢罪。
  ㈡被告以一行為同時觸犯上開2罪名，為想像競合犯，應依刑法
    第55條前段規定，從一重之幫助洗錢罪處斷。
  ㈢被告以幫助之意思，參與構成要件以外之行為，為幫助犯，
    依刑法第30條第2項規定，減輕其刑。
  ㈣犯第14條、第15條之罪，在偵查或審判中自白者，減輕其刑
    ，洗錢防制法第16條第2項定有明文。被告於本院審理時就
    幫助洗錢犯行自白不諱，爰依上揭規定減輕其刑，並依刑法
    第70條遞減輕之。
　㈤爰審酌被告因貪圖不法利益，提供其金融帳戶予他人，容任
    他人從事不法使用，助長詐欺犯罪風氣之猖獗，掩飾或隱匿
    詐欺取財之款項，增加被害人尋求救濟及治安機關查緝犯罪
    之困難，嚴重危害財產交易安全與社會經濟秩序，實屬不該
    ，衡以其於本院準備程序時尚能坦承犯行，然尚未與告訴人
    達成和解或為任何賠償之犯後態度，暨考量其素行尚可（見
    臺灣高等法院被告前案紀錄表，本院卷第9頁至第13頁）、
    犯罪之動機、手段、提供之帳戶數量與期間、尚未實際獲得
    任何利益（詳後沒收部分）、告訴人所受財產損失程度，及
    被告自陳國中畢業之教育智識程度、入監前在家照顧小孩、
    經濟來源係娘家提供、子女由娘家扶養之家庭生活經濟狀況
    （見本院卷第63頁至第64頁）等一切情狀，量處如主文所示
    之刑，並就併科罰金刑部分諭知易服勞役之折算標準。
三、沒收部分
  ㈠按犯罪所得，屬於犯罪行為人者，沒收之；於全部或一部不
    能沒收或不宜執行沒收時，追徵其價額，刑法第38條之1第1
    項前段、第3項分別定有明文。次按刑法之沒收，以剝奪人
    民之財產權為內容，兼具一般預防效果保安處分性質及剝奪
    不法利得之類似不當得利之衡平措施性，係對人民基本權所
    為之干預，自應受法律保留原則之限制。倘為共同犯罪，因
    共同正犯相互間利用他方之行為，以遂行其犯意之實現，本
    於責任共同原則，有關犯罪所得，應於其本身所處主刑之後
    ，併為沒收之諭知；然幫助犯則僅對犯罪構成要件以外之行
    為加以助力，而無共同犯罪之意思，自不適用責任共同原則
    ，對於正犯所有因犯罪所得之物，無庸為沒收之宣告（最高
    法院86年台上字第6278號判決、89年度台上字第6946號判決
    意旨參照）。被告於本院審理時陳稱：他們說會給我錢，但
    我忘了說要給多少，我也都沒有拿到報酬等語（見本院卷第
    63頁），本件復無證據證明其所述非真，堪認其尚未因提供
    前開帳戶資料予詐欺集團使用，而實際自該詐欺集團獲取任
    何報酬或詐欺犯罪所得，揆諸前揭說明，既無從認定被告因
    本件幫助犯行而有實際犯罪所得，自無犯罪所得應予宣告沒
    收、追徵之問題。
  ㈡另洗錢防制法第18條第1 項固規定：「犯第14條之罪，其所
    移轉、變更、掩飾、隱匿、收受、取得、持有、使用之財物
    或財產上利益，沒收之；犯第15條之罪，其所收受、持有、
    使用之財物或財產上利益，亦同」，惟被告非實際上取款之
    人，並無掩飾隱匿詐欺贓款之犯行，且未實際取得、持有、
    使用該款項，尚非洗錢防制法第14條第1 項之正犯，自無上
    開條文適用，併予敘明。　　　
據上論斷，依刑事訴訟法第273條之1第1項、第299條第1項前段
、第310條之2、第454條第2項，洗錢防制法第2條第2款、第14條
第1項、第16條第2項，刑法第11條、第30條第1項前段、第2 項
、第339條第1項、第55條、第42條第3項前段，刑法施行法第1條
之1第1項，判決如主文。
本案經檢察官許恭仁提起公訴，檢察官郭騰月到庭執行職務。
中　　華　　民　　國　　111 　年　　5 　　月　　30　　日
                    刑事第三庭　　法  官  蕭文學
以上正本證明與原本無異。
如不服本判決，應於收受判決後20日內向本院提出上訴書狀，並
應敘述具體理由；其未敘述上訴理由者，應於上訴期間屆滿後20
日內向本院補提理由書（均須按他造當事人之人數附繕本），「
切勿逕送上級法院」。告訴人或被害人如對於本判決不服者，應
具備理由請求檢察官上訴，其上訴期間之計算係以檢察官收受判
決正本之日期為準。
因疫情而遲誤不變期間，得向法院聲請回復原狀。
                                 書記官   江定宜
中　　華　　民　　國　　111 　年　　5 　　月　　30　　日
附錄本判決論罪科刑之法條依據：
中華民國刑法第339條
意圖為自己或第三人不法之所有，以詐術使人將本人或第三人之
物交付者，處5年以下有期徒刑、拘役或科或併科50萬元以下罰
金。
以前項方法得財產上不法之利益或使第三人得之者，亦同。
前二項之未遂犯罰之。

洗錢防制法第2條
本法所稱洗錢，指下列行為：
一、意圖掩飾或隱匿特定犯罪所得來源，或使他人逃避刑事追訴
    ，而移轉或變更特定犯罪所得。
二、掩飾或隱匿特定犯罪所得之本質、來源、去向、所在、所有
    權、處分權或其他權益者。
三、收受、持有或使用他人之特定犯罪所得。
　　
洗錢防制法第14條
有第二條各款所列洗錢行為者，處7年以下有期徒刑，併科新臺
幣5百萬元以下罰金。
前項之未遂犯罰之。
前二項情形，不得科以超過其特定犯罪所定最重本刑之刑。
【附件】
臺灣士林地方檢察署檢察官起訴書
                                    110年度偵字第21334號
　　被　　　告　吳佩鏇　女　27歲（民國00年00月00日生）
　　　　　　　　　　　　住新北市○○區○○路0段000○0號
　　　　　　　　　　　　國民身分證統一編號：Z000000000號
上列被告因違反洗錢防制法等案件，已經偵查終結，認應該提起
公訴，茲將犯罪事實及證據並所犯法條分敘如下：
　　　　犯罪事實
一、吳佩鏇明知金融機構帳戶資料係供個人使用之重要理財及交
    易工具，關係個人財產及信用之表徵，且明知提供自己之金
    融帳戶予陌生人士使用，常與詐欺等財產犯罪密切相關，可
    作為犯罪集團遂行詐欺犯罪之人頭戶，藉此躲避警方追查，
    並掩飾犯罪所得之來源及性質，竟基於幫助詐欺取財及幫助
    洗錢之故意，於民國110年8月4日前某日，將所有華南商業
    銀行（下稱華南銀行）帳號000000000000號帳戶之存摺、金
    融卡、密碼及網路銀行密碼，交予綽號「小胖」之男子，以
    供「大象」所屬之詐欺集團成員使用。該詐欺集團成員取得
    吳佩鏇提供之華南銀行帳戶提款卡、密碼及網路銀行密碼後
    ，遂意圖為自己不法之所有，基於詐欺取財之犯意，於附表
    所示時間，以附表所示之方式，詐騙附表所示之被害人，致
    附表所示之被害人陷於錯誤，而匯款附表所示之金額至吳佩
    鏇所有附表所示之帳戶內，隨即為詐欺集團成員透過網路銀
    行轉帳功能提領一空，以此方式掩飾、隱匿不法犯罪所得之
    來源及性質。嗣經附表所示被害人發現有異，而報警循線查
    獲。
二、案經林淑珍訴由新北市政府警察局淡水分局報告偵辦。　　
　　　　證據並所犯法條
一、證據清單及待證事實：　　　　
編號 證據名稱 待證事實 1 被告吳佩鏇於警詢及偵查中之供述 1.坦承以5、6萬元之代價，將所有華南銀行帳戶出借予他人使用之事實。 2.否認上開犯行，辯稱：當初他們說是賭博，賭客的錢會轉到伊帳戶云云。 2 告訴人林淑珍於警詢之指訴 告訴人遭詐騙並於附表所示之時間匯款至被告所有上開華南銀行帳戶之事實。 3 華南銀行帳號000000000000號帳戶交易明細及申請人基本資料 1.帳戶為被告申請使用之事實。 2.告訴人於附表所示時間遭詐欺匯款至此帳戶，隨即遭他人以網路銀行轉帳功能提領一空之事實。 4 彰化銀行匯款回執聯1張 告訴人於附表所示時間，匯款68萬3,750元至被告所有上開華南銀行帳戶之事實。 5 告訴人所有彰化銀行帳號00000000000000號帳戶交易明細1份 告訴人所有彰化銀行帳戶於110年8月4日提領68萬3,750元之事實。 6 告訴人提供偽造之臺灣臺北地方法院地檢署強制性資產凍結執行書、刑事傳票、台北地檢署監管科110年8月4日公文、收據各1張 佐證告訴人指訴之情節屬實。 7 華南銀行110年11月29日營清字第1100038382號函 被告所有上開華南銀行帳戶有申請網路銀行密碼之事實。 
二、被告以幫助詐欺取財、洗錢之意思，參與詐欺取財罪、洗錢
    罪之構成要件以外之行為，核其所為，係犯刑法第30條第1
    項前段、第339條第1項詐欺取財罪嫌之幫助犯及刑法第30條
    第1項前段、洗錢防制法第14條第1項洗錢罪之幫助犯。被告
    以一提供帳戶之幫助行為，觸犯幫助洗錢及幫助詐欺犯行，
    為想像競合犯，請從一重論以幫助洗錢罪。
三、依刑事訴訟法第251條第1項提起公訴。
  　此　致
臺灣士林地方法院
中　　華　　民　　國　 110　　年　　12 　　月　　10   日
　　　　　　　　　　　　　　　檢　察　官  許  恭  仁
本件正本證明與原本無異　
中　　華　　民　　國　 110　　年　　12　　月　　20　　日
　　　　　　　　　　          書　記　官　翁  碩  陽　　
附錄本案所犯法條全文
刑法第30條第1項前段
刑法第339條第1項詐欺取財
洗錢防制法第14條第1項
中華民國刑法第30條
（幫助犯及其處罰）
幫助他人實行犯罪行為者，為幫助犯。雖他人不知幫助之情者，
亦同。
幫助犯之處罰，得按正犯之刑減輕之。
中華民國刑法第339條
（普通詐欺罪）
意圖為自己或第三人不法之所有，以詐術使人將本人或第三人之
物交付者，處 5 年以下有期徒刑、拘役或科或併科 50 萬元以
下罰金。
以前項方法得財產上不法之利益或使第三人得之者，亦同。
前二項之未遂犯罰之。
洗錢防制法第14條
有第二條各款所列洗錢行為者，處 7 年以下有期徒刑，併科新
臺幣 5 百萬元以下罰金。
前項之未遂犯罰之。
前二項情形，不得科以超過其特定犯罪所定最重本刑之刑。
附表：
編號 時間 被害人 詐騙方式及手段 匯款帳號 匯款金額（新台幣） 1 110年8月4日下午1時7分 林淑珍（已提告） 詐欺集團假冒中央健保局「謝麗玲」、臺北市政府警察局「林家慶警員」、「林俊廷檢察官」，佯稱：身障卡遭冒用、涉嫌詐領健保、吸金，需提供帳戶內款項供擔保等語，致被害人陷於錯誤，而依指示匯款 華南銀行帳號 000000000000號帳戶 68萬3,750元